臺中高等行政法院判決　　　　　　　　　　　　　　　九十一年度簡字第一○五號
　　原　　　告　甲○○
　　訴訟代理人　丙○○
　　被　　　告　彰化縣稅捐稽徵處
　　代　表　人　乙○○
　　訴訟代理人　丁○○
右當事人間因地價稅事件，原告不服彰化縣政府中華民國府法訴字第九一○○○三二
四二八○號訴願決定，提起行政訴訟。本院判決如左︰
　　主  文
原告之訴駁回。
訴訟費用由原告負擔。
　　事  實
一、事實概要：緣原告所有座落彰化縣花壇鄉○○段一一三一、一一三二、一一五五
    、一一六九、一一七０及一一二四：：地號等十三筆持分土地，經被告機關核課
    地價稅新台幣（以下同）一四、一九三元，原告不服，申請復查，被告函請花壇
    鄉公所查明公共設施何時完竣，經該公所函轉彰化縣政府認定，並經依彰化縣政
    府八十八年四月十七日八八彰府工都字第○五八八○五號函，及九十年十一月二
    日九０彰府工都字第一八五一六六號函復，有關花壇鄉○○段：：一二二四、一
    一三二、一一七０地號等三筆土地為公共設施完竣地區，一一三一、一一五五、
    一一六九地號等三筆土地為部分完竣（面積依序為一二五．九一平方公尺、六０
    ．０四平方公尺、二七．四一平方公尺）、部分未完竣地區（面積依序為二三四
    平方公尺、六０．二五平方公尺、六八．五平方公尺），另依內政部八十八年十
    二月二十日台（八八）內地字八八一五一八八號函示，同段一二一一、一二一六
    地號依內政部函因所接鄰之四米人行步道尚未開闢又無其他道路可予通達，應屬
    公共設施未完竣地區○○○段一二一二地號為都市計劃四米人行步道因尚未開闢
    屬公共設施保留地；於復查時重新核算長沙段一二一一、一二一二、一二一六地
    號土地應予回復原課稅種類，課徵田賦免課地價稅，依法更正八十七年度地價稅
    為九、○三五元。原告仍不服，提起訴願（八十六年併同八十七年度提起）旋遭
    駁回，原告仍未甘服，遂提起本件行政訴訟。
二、兩造聲明：
  （一）、原告聲明求為判決：撤銷訴願決定、復查決定及課徵八十六年期、八十七
          年期地價稅之處分。
　（二）、被告聲明求為判決：駁回原告之訴。
三、兩造之爭點：
  （一）、原告起訴意旨略以：
      １、本件被告以原告所有座落彰化縣花壇鄉○○段一一三一、一一三二、一一
          五五、一一六九、一一七０號等五筆「田」地目持分土地，於八十五年度
          已屬公共設施完竣地區為由，自八十六年起恢復課徵地價稅，八十六年課
          徵七、一一一元、八十七年期課徵五、二○八元。原告以系爭土地南端都
          市○○道路－新闢學府路，電力桿線設施台灣電力股份有限公司並未主動
          配合道路開闢完成施設，延至八十七年六月間始配合用戶申請設置七支桿
          線，於八十七年七月三十日完工，依土地稅法施行細則第二十二條規定，
          仍屬公共設施未完竣地區，依法應繼續課徵田賦，不服申請復查。被告又
          依花壇鄉公所八十六年十二月間，彰化地政事務所八十七年一月間函件檢
          附「撤銷公共設施竣土地清冊所載，據以撤銷原告所有一一三一、一一五
          五、一一六九號等三筆土地部分屬公共設施未完竣地區，准予部分面積課
          徵田賦，八十六期核定課徵地價稅四、七五五元，八十七年期仍課徵五、
          二○八元。原告仍不服，遂向臺灣省政府提起訴願，嗣被告以相關事證待
          查明，以八十八年一月三十日八七彰稅法字第一○六九號函通知訴願人即
          原告撤銷原處分，臺灣省政府訴願會訴願決定乃以訴願標的已消失，訴願
          應以不受理，依法駁回訴願。豈知被告於自行撤銷拖延三年餘，於九十一
          年一月八日複為復查決定復查駁回，原告自不甘服乃向彰化縣政府提起訴
          願；該府以公共設施完竣範圍之勘定，權責機關為該府工務局認定，原處
          分機關（指被告）據以課徵地價稅，並無不合；並謂電力設施完竣之認定
          ，非原處分機關（即被告）所得審究，是原處分機關依該府工務局勘定結
          果核定地價稅，尚無違誤。復謂訴願人（指原告）如不服該府工務局有關
          公共設施完竣範圍之認定，應依法另謀救濟，方為正辦等為由，據以駁回
          訴願，原告乃難甘服，依法提起行政訴訟。
      ２、按非都市土地依法編定之農業用地或未規定地價者，徵收田賦。但都市土
          地合於公共設施未完竣前，仍作農業用地使用者，應徵收田賦。又所稱公
          共設施未完竣前，指道路、自來水、排水系統、電力四項設施中任何一項
          尚未建設完竣者，即屬之。土地稅法第二十二條第一項第二款、土地稅法
          施行細則第二十三條第一項及第二項訂有明文，及為財政部七十八年二月
          二日台財稅第七八○六二四七五二號函所明釋。本案原告所有座落彰化縣
          花壇鄉○○段一一三一、一一三二、一一五五、一一六九、一一七０號等
          持分土地，南端都市○○道路－學府路，雖於八十五年間新闢完成，惟電
          力設施，台灣電力股份有限公司並未配合道路新闢工程主動設置，而係於
          八十七年為配合用戶申請在學府路新設表燈，始新置七支電桿線之線路，
          並於八十七年七月三十日完工，此有原告九十一年四月十二日申請書向台
          灣電力公司彰化區營業處查明，並經該公司以九十一年四月二十四日彰化
          業發字第九一○四－○二二七號函明確答復有據。該系爭土地南端新闢學
          府路新置七支桿線電力設施，既在八十七年七月三十日始完工，系爭土地
          八十七年以前仍屬公共設施未完竣地區，被告認屬公共設施完竣地區，八
          十六年期、八十七年期課徵地價稅，與法有違。
      ３、本案訴願時彰化縣政府以原處分機關即被告係依據該府工務局會同相關單
          位於八十八年四月間、九十年十一月間二次實地勘查函復據以辦理，原處
          分機關即被告之處理已有依據云云。按此二次實地勘查均在電力設施八十
          七年七月三十日完工之後，自不得以已完成之實況，用以認定電力設施未
          完成之事實。該訴願決定書內進而謂：電力設施完竣之認定非原處分機關
          即被告所得審究，其依據該府工務局認定結果，據以核課地價稅，尚未違
          誤。並謂訴願人即原告如不服該府工務局有關公共設施完竣範圍之認定，
          應依法另謀救濟，方正辦云云。按土地稅法及平均地權條例暨各該施行細
          則規定，辦理平均地權工作，縣（市）政府之所屬單位，明訂其主辦業務
          畫分，惟該工作劃分係屬政府內部之權責分工，為實施平均地權完成照價
          徵稅之整體行政作為，課稅處分係依該整體行政行為之終局結果（行政一
          體之原則）；況在工務單位或地政單位據以劃定範圍或依劃定範圍造冊前
          ，並未通知土地所有權人或公告週知情事，納稅義務人不服不適法之課稅
          處分，自得依法訴請救濟，課稅處分單位即被告自負有權責審究課稅處分
          是否適法之義務。
      ４、依內政部八十八年十月二十六日台（八八）內地字第八八一三二三四號函
          復彰化縣政府，以電力設施完竣之認定標準，是否可自計劃道路接通輸送
          ，係屬事實認定問題，請該府查明事實依平均地權條例施行細則第三十六
          條核處（引自訴願決定書「理由」欄第四頁末六－四行），已明釋請彰化
          縣政府查明電力設施完工之事實，按平均地權條例施行細則第三十六條核
          處，該府卻置若罔聞，不但視法規明定為具文，且故意切割整體行政作為
          ，為數個行政處分，用以為難原告；被告辦理本案不思課稅是否適法，一
          再漠視原告所舉具體事證，請求判決如聲明等語。
  （二）、被告答辯意旨略以：
　　　１、緣原告所有花壇鄉○○段一一三一、一一三二、一一五五、一一六九、一
　　　　　一七０及一一二四：：地號等十三筆持分土地，經依彰化地政事務所及花
　　　　　壇鄉公所通報公共設施完竣資料，被告機關據以核課地價稅一四、一九三
　　　　　元，原告不服，申請復查，被告函請花壇鄉公所查明公共設施何時完竣，
　　　　　經該公所函轉彰化縣政府認定，並經依彰化縣政府八十八年四月十七日八
　　　　　八彰府工都字第○五八八○五號函，及九十年十一月二日九０彰府工都字
　　　　　第一八五一六六號函復，有關花壇鄉○○段：：一二二四、一一三二、一
　　　　　一七０地號等三筆土地為公共設施完竣地區，一一三一、一一五五、一一
　　　　　六九地號等三筆土地為部分完竣（面積依序為一二五．九一平方公尺、六
　　　　　０．０四平方公尺、二七．四一平方公尺）、部分未完竣地區（面積依序
　　　　　為二三四平方公尺、六０．二五平方公尺、六八．五平方公尺），另依內
　　　　　政部八十八年十二月二十日台（八八）內地字八八一五一八八號函示，同
　　　　　段一二一一、一二一六地號依內政部函因所接鄰之四米人行步道尚未開闢
　　　　　又無其他道路可予通達，應屬公共設施未完竣地區○○○段一二一二地號
　　　　　為都市計劃四米人行步道因尚未開闢屬公共設施保留地；於復查時重新核
　　　　　算長沙段一二一一、一二一二、一二一六地號土地應予回復原課稅種類，
　　　　　課徵田賦免課地價稅，依法更正八十七年度地價稅為九、○三五元。原告
　　　　　仍不服，提起訴願（八十六年併同八十七年度提起，惟查原告八十六年度
　　　　　未曾依稅捐稽徵法第三十五條規定申請復查）旋遭駁回，原告仍未甘服，
　　　　　遂提起本行政訴訟。
      ２、按「本條例第二條所定直轄市政府及縣 (市)政府之所屬單位，在實施本
          條例時，其主辦業務劃分如左：：四、關於都市計畫之範圍及其公共設施
          保留地與土地使用分區之界線、工業用地範圍及面積之劃定、都市建設發
          展較緩地段及公共設施完竣地區範圍之勘定，與土地之改良利用等事項；
          在直轄市政府為工務局或建設局；在縣 (市)政府為建設局或工務局或農
          業局 (科)。」為平均地權條例施行細則第二條所明定。次按「已規定地
          價之土地，除依第二十二條規定課徵田賦者外，應課徵地價稅。」、「非
          都市土地依法編定之農業用地或未規定地價者，徵收田賦。但都市土地合
          於左列規定者亦同：一、：：。二、公共設施尚未完竣前，仍作農業用地
          使用者。」、「本法第二十二條第一項第二款所稱公共設施尚未完竣前，
          指道路、自來水、排水系統、電力等四項設施尚未建設完竣而言。前項道
          路以計畫道路能通行貨車為準；自來水及電力以可自計畫道路接通輸送者
          為準；排水系統以能排水為準。公共設施完竣之範圍，應以道路兩旁鄰接
          街廓之一半深度為準。但道路同側街廓之深度有顯著差異者或毗鄰地形特
          殊者，得視實際情形由直轄市或縣 (市)政府劃定之。」、「第二十一條
          第二項都市土地農業區、保護區、公共設施尚未完竣地區、依法限制建築
          地區、依法不能建築地區及公共設施保留地等之地區範圍，如有變動，工
          務 (建設)機關應於每年二月底前，將變動地區範圍送地政機關及農業主
          管機關。地政機關或農業主管機關對前項變動地區內應行改課地價稅之土
          地，應於每年五月底前列冊移送主管稽徵機關。」分別為土地稅法第十四
          條、第二十二條第一項第二款、及土地稅法施行細則第二十三條（同平均
          地權條例施行細則第三十六條）、第二十五條所明定。另按「徵收田賦之
          土地如公共設施已完竣應自次年期起改課地價稅」、「土地橫跨公共設施
          完竣區與未完竣區按比例課地價稅」分別為財政部八十一年十一月廿五日
          台財稅第000000000號、八十年七月十六日台財稅第八００七０
          六四九一號函釋所規定。
      ３、原告訴稱略以：依土地稅法第二十二條第一項第二款、同法施行細則第二
          十三條第一項及第二項及財政部七十八年二月二日台財稅第七八０六二四
          七五二號函規定。本案原告座落彰化縣花壇鄉○○段一一三一、一一三二
          、一一五五、一一六九、一一七０號持分土地，南端都市○○道路｜學府
          路，雖於八十五年間新闢完成，電力設施係於八十七年為配合用戶申請，
          始新置七枝桿線之線路，並於八十七年七月三十日完工，此有台灣電力公
          司彰化區營業處九十一年四月二十四日彰化業發字第九一０四｜０二二七
          號函明確答復有據。該系爭土地新置七支桿線電力設施，既在八十七年七
          月三十日始完工，系爭土地八十七年以前仍屬公共設施未完竣地區，被告
          認屬公共設施完竣地區，八十六、八十七年期課徵地價稅，與法有違。本
　　　　　案彰化縣政府以被告係依據該府工務局會同相關單位於八十八年一月二十
　　　　　八日、九十年十一月間二次實地勘查函復據以辦理，已有依據，按此二次
　　　　　實地勘查均在電力設施完工之後，已完成之實況，用以認定。並認原告如
　　　　　不服該府有關公共設施完竣範圍之認定，應另謀救濟。按土地稅法及平均
　　　　　地權條例及其施行細則，明定其主辦業務畫分，課稅處分係該整體行政行
　　　　　為之終局結果，納稅義務人不服不適法之課稅處分，自得依法訴請救濟。
　　　　依內政部八十八年十月二十六日台（八八）內地字第八八一三二三四號函
　　　　　復彰化縣政府，已明釋請其查明電力設施完工之事實，按平均地權條例施
　　　　　行細則第三十六條核處；被告辦理本案不思課稅是否適法，漠視所舉事證
　　　　　，殘踏原告權益：：云云，資為爭議。
      ４、原告以該電力設備係於八十七年七月三十日完工，應認定其公共設施尚未
          完竣，及不服勘查時點係在完工之後為認定基準乙節，按公共設施完竣地
          區範圍之勘定，依平均地權條例施行細則第二條第四款規定：在縣 (市)
          政府為建設局或工務局或農業局 (科)。本案復查時經花壇鄉公所函轉彰
　　　　　化縣政府認定，縣府於八十八年二月四日會同相關單位勘查現場，並於八
　　　　　十八年四月十七日八八彰府工都字第０五八八０五號函復（略以）：「有
　　　　　關花壇鄉○○段：：一一三二、一一七０地號土地為公共設施完竣地區，
　　　　　一一三一、一一五五、一一六九地號為部分完竣地區（面積依序為一二五
　　　　　．九一平方公尺、六０．０四平方公尺、二七．四一平方公尺），部分未
　　　　　完竣地區（面積依序為二三四平方公尺、六０．二五平方公尺、六八．五
　　　　　平方公尺，仍核課田賦）。」。因電力部分並未明示，經再函請縣府及台
　　　　　灣電力股份有限公司彰化營業處（以下簡稱台電公司）查明，內政部八十
　　　　　八年十月二十六日台（八八）內地字第八八一三二四號函復縣府「查平均
　　　　　地權條例施行細則第三十六條規定，：：關於電力設施之認定標準，依上
　　　　　開規定，係指「可自計畫道路接通輸送者為準」，至是否可自計畫道路接
　　　　　通輸送，係屬事實認定問題。」，又據台電公司八十八年六月十四日及同
　　　　　年十二月二十四日函復本處」二、花壇鄉○○路六０及六二等六戶用電戶
　　　　　經查係於八十七年間申請新設表燈用電，本處設計時「沿學府路既有線路
　　　　　延伸引接共架設七支桿線」以供應該六戶用電。三、本公司桿線之架設係
　　　　　配合用戶申請案件時間而設置，該六戶因於八十七年間申請用電，故本公
　　　　　司桿線於同年設計施工設置。」、「本公司電力桿線純以技術面及用戶申
　　　　　請用電之需求考量，並不完全按照計劃道路輸送；函中所指土地（即花壇
　　　　　鄉○○路六０及六二號等六戶）之電力輸送經查設計時係「沿學府路既有
　　　　　線路延伸」，是否為計劃道路接通輸送，請貴處逕行認定。」，上開二文
　　　　　經再函轉縣府，縣府九十年八月十五日二度會同相關單位勘查現場，以九
　　　　　十年十一月二日九０彰府工都字第一八五一六六號函函復本處「本案本府
　　　　　已以八十八年四月十七日八八彰府工字第０五八八０五號函復貴處有案，
　　　　　仍請依該號函示意見辦理。：：」。經核本處處分核課內容與縣府八十八
　　　　　年、九十年前開號函復公共設施完竣範圍、面積均相符，原處分自無違誤
　　　　　。
　　　５、原告訴稱課稅處分係該整體行政行為之終局結果，納稅義務人不服處分，
　　　　　自得依法訴請救濟云云，查本案係因原告質疑系爭土地是否公共設施完竣
　　　　　範圍，因該部分認定範圍係屬彰化縣政府工務局之權責，系爭土地既經該
　　　　　機關認定，本處據以課稅尚無不合。又公共設施完竣範圍，並非僅以課稅
　　　　　處分為考量，而係基於事實認定，及土地整理利益為衡量，為期促進都市
　　　　　建設並使稅負公平，避免土地壟斷投機，原告如對該認定有不服，自應依
　　　　　法向內政部提起訴願。而原告並未向內政部提起訴願，認為本處據以課稅
　　　　　之處分為行政行為之終局，顯有誤解。本案系爭土地既再經權責機關核定
　　　　　為公共設施完竣範圍，本處核定八十七年度地價稅課稅面積之範圍，與彰
　　　　　化縣政府上開函示及勘定之公共設施完竣、部分完竣地區範圍面積相符，
　　　　　有課稅明細清單附案可稽。揆諸首揭法條及前揭函釋規定，本處就系爭土
　　　　　地公共設施已完竣地區，核定八十七年度地價稅額為九、○三五元，並無
　　　　　違誤。原告所訴各節，核無理由。
　　　６、有關原告請求撤銷八十六年度地價稅課稅處分，查該年度原告並未依稅捐
　　　　　稽徵法第三十五條規定申請復查，原告就八十六年度併同提起撤銷訴訟，
　　　　　顯與稅捐稽徵法第三十八條第一項規定，併予敘明。綜上，本件原告之訴
　　　　　顯無理由，仍請依法駁回，以維稅政等語。
　　理  由
一、本件原告所有座落彰化縣花壇鄉○○段一一三一、一一三二、一一五五、一一六
    九、一一七０及一一二四：：地號等十三筆持分土地，被告經函請花壇鄉公所查
    明公共設施何時完竣，經該公所函轉彰化縣政府認定，並經依彰化縣政府八十八
    年四月十七日八八彰府工都字第○五八八○五號函，及九十年十一月二日九０彰
    府工都字第一八五一六六號函復，有關花壇鄉○○段：：一二二四、一一三二、
    一一七０地號等三筆土地為公共設施完竣地區，一一三一、一一五五、一一六九
    地號等三筆土地為部分完竣（面積依序為一二五．九一平方公尺、六０．０四平
    方公尺、二七．四一平方公尺）、部分未完竣地區（面積依序為二三四平方公尺
    、六０．二五平方公尺、六八．五平方公尺），另依內政部八十八年十二月二十
    日台（八八）內地字八八一五一八八號函示，同段一二一一、一二一六地號依內
    政部函因所接鄰之四米人行步道尚未開闢又無其他道路可予通達，應屬公共設施
    未完竣地區○○○段一二一二地號為都市計劃四米人行步道因尚未開闢屬公共設
    施保留地；於復查時重新核算長沙段一二一一、一二一二、一二一六地號土地應
    予回復原課稅種類，課徵田賦免課地價稅，依法更正八十七年度地價稅為九、○
    三五元。原告仍不服，主張原告所有座落彰化縣花壇鄉○○段一一三一、一一三
    二、一一五五、一一六九、一一七０號等持分土地，南端都市○○道路－學府路
    ，雖於八十五年間新闢完成，惟電力設施，台灣電力股份有限公司並未配合道路
    新闢工程主動設置，而係於八十七年為配合用戶申請在學府路新設表燈，始新置
    七支電桿線之線路，並於八十七年七月三十日完工。認系爭土地八十七年以前仍
    屬公共設施未完竣地區，被告認屬公共設施完竣地區，八十六年期、八十七年期
    課徵地價稅，與法有違，而提出本件訴訟。
二、按「本條例第二條所定直轄市政府及縣（市）政府之所屬單位，在實施本條例時
    ，其主辦業務劃分如左：：四、關於都市計畫之範圍及其公共設施保留地與土地
    使用分區之界線、工業用地範圍及面積之劃定、都市建設發展較緩地段及公共設
    施完竣地區範圍之勘定，與土地之改良利用等事項；在直轄市政府為工務局或建
    設局；在縣（市）政府為建設局或工務局或農業局（科）。」為平均地權條例施
    行細則第二條所明定。次按「已規定地價之土地，除依第二十二條規定課徵田賦
    者外，應課徵地價稅。」、「非都市土地依法編定之農業用地或未規定地價者，
    徵收田賦。但都市土地合於左列規定者亦同：一、：：。二、公共設施尚未完竣
    前，仍作農業用地使用者。」、「本法第二十二條第一項第二款所稱公共設施尚
    未完竣前，指道路、自來水、排水系統、電力等四項設施尚未建設完竣而言。前
    項道路以計畫道路能通行貨車為準；自來水及電力以可自計畫道路接通輸送者為
    準；排水系統以能排水為準。公共設施完竣之範圍，應以道路兩旁鄰接街廓之一
    半深度為準。但道路同側街廓之深度有顯著差異者或毗鄰地形特殊者，得視實際
    情形由直轄市或縣（市）政府劃定之。」、「第二十一條第二項都市土地農業區
    、保護區、公共設施尚未完竣地區、依法限制建築地區、依法不能建築地區及公
    共設施保留地等之地區範圍，如有變動，工務（建設）機關應於每年二月底前，
    將變動地區範圍送地政機關及農業主管機關。地政機關或農業主管機關對前項變
    動地區內應行改課地價稅之土地，應於每年五月底前列冊移送主管稽徵機關。」
    分別為土地稅法第十四條、第二十二條第一項第二款、及土地稅法施行細則第二
    十三條（同平均地權條例施行細則第三十六條）、第二十五條所明定。另按「徵
    收田賦之土地如公共設施已完竣應自次年期起改課地價稅」、「土地橫跨公共設
    施完竣區與未完竣區按比例課地價稅」分別為財政部八十一年十一月廿五日台財
    稅第000000000號、八十年七月十六日台財稅第八００七０六四九一號
    函釋所規定。然按上開土地稅法施行細則第二十三條之規定，係對於土地稅法第
    二十二條第一項第二款有關公共設施是否已完竣之認定標準所作之規定，而該條
    第二項，所謂「電力以可自計畫道路接通輸送者為準」，雖係作為電力設施是否
    建設完竣之認定依據，然此所指「電力以可自計畫道路接通輸送」，應係指所欲
    認定公共設施是否完竣之土地，客觀上可自計畫道路接通輸送電力即可，當不限
    於實際接通時，須直接由計畫道路接通輸送，只要其接通之方法合理，而不須耗
    費過鉅，或有重大困難即可。按「公共設施已完竣」之意旨，就電力一項，應指
    能方便有效的接通輸送電力，以便該土地能作合理使用，即屬之。故上開「電力
    以可自計畫道路接通輸送者為準」，應解為，不須耗用過鉅下，可由計畫道路接
    通輸送電力，即可。應非指須電力公司相關之配電桿線，已於所欲認定公共設施
    是否完竣之土地相鄰之計畫道路上完成始相當。
三、關於八十七年度系爭課稅處分部分：
  （一）、查本件原告所有前開系爭土地南端都市○○道路，即新闢之學府路，於八
          十五年間，已開闢完成，為兩造所不爭。而原告所主張原處分違法，係以
          新闢學府路，電力桿線設施台灣電力股份有限公司並未主動配合道路開闢
          完成施設，延至八十七年六月間始配合用戶申請設置七支桿線，於八十七
          年七月三十日完工，依土地稅法施行細則第二十二條規定，仍屬公共設施
          未完竣地區，依法應繼續課徵田賦，原告予以課徵地價稅認有違法。
  （二）、然查本件原告所有系爭之土地，於民國八十六年間，已可自鄰近之已完成
          學府路段，以埋設電桿七根之方式，將電力接通輸送，為兩造所不爭執。
          再者，台電公司八十八年六月十四日彰化業發字第八八○六－三六一七號
          函稱：「．．．二、花壇鄉○○路六０及六二等六戶用電戶經查係於八十
          七年間申請新設表燈用電，本處設計時沿學府路既有線路延伸引接共架設
          七支桿線以供應該六戶用電。三、本公司桿線之架設係配合用戶申請案件
          時間而設置，該六戶因於八十七年間申請用電，故本公司桿線於同年設計
          施工設置。」、台電公司同年十二月二十四日彰化業發字第八八一一－七
          五四○號函稱：「．．．二、本公司電力桿線純以技術面及用戶申請用電
          之需求考量，並不完全按照計劃道路輸送；函中所指土地（即花壇鄉○○
          路六０及六二號等六戶）之電力輸送經查設計時係「沿學府路既有線路延
          伸」，是否為計劃道路接通輸送，請貴處逕行認定。」等語。依台電公司
          上開二函之內容，可知台電公司配電時，電力桿線純以技術面及用戶申請
          用電之需求考量，並不完全按照計劃道路輸送，故於認定土地是否「公共
          設施已完竣」，就電力一項言，若解為是否可「直接」自計畫道路接通輸
          送者為準，顯與事實情況不符。又本件係爭土地既可自自鄰近之已完成學
          府路段，以埋設電桿七根之方式，將電力接通輸送，客觀上自應認為不須
          耗費過鉅，亦無重大困難。是本件原告主張系爭土地因電力設施尚未建設
          完竣，而設該等土地公共設施尚未完竣，揆諸前開說明，尚難認為有理由
          。
  （三）、本件被告以公共設施完竣地區範圍之勘定，依平均地權條例施行細則第二
          條第四款規定：在縣 (市)政府為建設局或工務局或農業局 (科)。而本案
          於原告申請復查時，被告函請花壇鄉公所查明公共設施何時完竣，經該公
          所函轉彰化縣政府認定，並經依彰化縣政府八十八年四月十七日八八彰府
          工都字第○五八八○五號函，及九十年十一月二日九０彰府工都字第一八
          五一六六號函復，有關花壇鄉○○段：：一二二四、一一三二、一一七０
          地號等三筆土地為公共設施完竣地區，一一三一、一一五五、一一六九地
          號等三筆土地為部分完竣（面積依序為一二五．九一平方公尺、六０．０
          四平方公尺、二七．四一平方公尺）、部分未完竣地區（面積依序為二三
          四平方公尺、六０．二五平方公尺、六八．五平方公尺），另依內政部八
          十八年十二月二十日台（八八）內地字八八一五一八八號函示，同段一二
          一一、一二一六地號依內政部函因所接鄰之四米人行步道尚未開闢又無其
          他道路可予通達，應屬公共設施未完竣地區○○○段一二一二地號為都市
          計劃四米人行步道因尚未開闢屬公共設施保留地；於復查時重新核算長沙
          段一二一一、一二一二、一二一六地號土地應予回復原課稅種類，課徵田
          賦免課地價稅，依法更正八十七年度地價稅為九、○三五元，於法尚難認
          為有誤。訴願決定予以維持，亦無不合。本件此部分，應認原告之訴為無
          理由，爰不經言詞辯論，予以駁回。
四、關於八十六年度系爭課稅處分部分：
　（一）、按提起撤銷訴訟，須以經過訴願為其前提，其未經過訴願程序，遽行提起
　　　　　行政訴訟，自非法之所許，此觀行政訴訟法第四條第一項規定甚明。
　（二）、本件原告因地價稅事件，具狀提起行政訴訟，認有前開違法情事，而提起
　　　　　撤銷訴訟，其中關於系爭土地八十六年期被告所為課徵地價稅之行政處分
　　　　　，部分，原告並未經申請復查，自亦未依法提起訴願，已據原告訴訟代理
　　　　　人於本院訊問時陳述在卷。足見本件關於八十六年度系爭課稅處分部分，
　　　　　尚未經過合法之訴願程序，依首開說明，其起訴難認為合法，爰不另為裁
　　　　　定，而一併予以駁回。
據上論結，本件原告之訴為一部分不合法，一部分無理由，依行政訴訟法第二百三十
三條第一項、第二百三十六條、第一百九十五條第一項後段、第九十八條第三項前段
，判決如主文。
中　　華　　民　　國　　九十一　　　年　　　九　　　　月　　　二　　　　日
                 臺 中 高 等 行 政 法 院    第 四 庭
                               　　　　  法  官　    沈  應  南
右正本證明與原本無異。
如不服本判決，應於判決送達後二十日內，以本訴訟事件所涉及之法律見解具有原則
性者，始得向本院提出上訴狀並表明上訴理由，經最高行政法院許可，否則不得上訴
；如於本判決宣示後送達前提起上訴者，應於判決送達後二十日內補提上訴理由書（
均應依對造人數提出繕本）。提起上訴應預繳送達用雙掛號郵票拾份（每份三十四元
）。
中　　華　　民　　國　　九十一　　　年　　　九　　　　月　　　二　　　　日
                                         法院書記官  廖  倩  慧
